臺灣新北地方法院刑事判決
111年度審易字第1571號
公  訴  人  臺灣新北地方檢察署檢察官
被      告  吳冠毅


上列被告因詐欺案件，經檢察官提起公訴（111年度調院偵字第2
13號），於準備程序中，被告就被訴事實為有罪之陳述，經告以
簡式審判程序之旨，並聽取當事人之意見後，本院合議庭裁定由
受命法官獨任進行簡式審判程序，並判決如下：
　  主  文
吳冠毅犯詐欺取財罪，處有期徒刑伍月，如易科罰金，以新臺幣
壹仟元折算壹日。
未扣案之犯罪所得新臺幣參拾萬元沒收，於全部或一部不能沒收
或不宜執行沒收時，追徵其價額。
　　事實及理由
一、本件犯罪事實及證據，除犯罪事實欄一第12行「5月24日」
    應更正為「5月22日」；證據清單及待證事實編號4「中國信
    託銀行新臺幣提款交易憑證照片1張」應更正為「中國信託
    銀行新臺幣存提款交易憑證照片1張」；另證據部分補充「
    被告吳冠毅於本院準備程序及審理中之自白」外，其餘均引
    用附件檢察官起訴書之記載。
二、核被告所為，係犯刑法第339條第1項之詐欺取財罪。爰以行
    為人之責任為基礎，審酌被告正值壯年，不思以正途獲取財
    物，竟假藉投資蛋糕店之名義，向告訴人王鴻池詐取金錢，
    造成告訴人受有財產上損害，所為實不足取，惟念其犯後坦
    承犯行，尚有悔意，然迄今尚未與告訴人王鴻池達成和解或
    賠償其所受損害，兼衡其素行、犯罪之動機、目的、手段、
    犯罪所生損害，暨其高職畢業之智識程度（見被告之個人戶
    籍資料），自陳目前從事搬貨工，月收入約新臺幣（下同）
    3萬多元，家中尚有1個兒子需要扶養之生活狀況（見本院民
    國111年10月6日簡式審判筆錄第4頁）等一切情狀，量處如
    主文所示之刑，並諭知易科罰金之折算標準。
三、查被告所詐得之30萬元，為其犯罪所得，未據扣案，亦未實
    際合法發還告訴人，應依刑法第38條之1第1項前段、第3項
    規定宣告沒收，於全部或一部不能沒收或不宜執行沒收時，
    追徵其價額。　　
據上論斷，應依刑事訴訟法第273條之1第1項、第299條第1項前
段、第310條之2、第454條第2項，判決如主文。
本案經檢察官吳秉林提起公訴，檢察官王佑瑜到庭執行職務。
中　　華　　民　　國　　111 　年　　10　　月　　20　　日
　　　　　　　　　刑事第二十三庭  法　官　朱學瑛
上列正本證明與原本無異。
如不服本判決，應於判決送達後20日內敘明上訴理由，向本院提
出上訴狀 (應附繕本) ，上訴於臺灣高等法院。其未敘述上訴理
由者，應於上訴期間屆滿後20日內向本院補提理由書「切勿逕送
上級法院」。
                                  書記官  盧姿妤
中　　華　　民　　國　　111 　年　　10　　月　　20　　日
附錄本案論罪科刑法條全文：
中華民國刑法第339條
意圖為自己或第三人不法之所有，以詐術使人將本人或第三人之
物交付者，處5年以下有期徒刑、拘役或科或併科50萬元以下罰
金。
以前項方法得財產上不法之利益或使第三人得之者，亦同。
前二項之未遂犯罰之。

附件：
臺灣新北地方檢察署檢察官起訴書
                                  111年度調院偵字第213號
　　被　　　告　吳冠毅　男　28歲（民國00年0月00日生）
　　　　　　　　　　　　住新北市○○區○○○路000號
　　　　　　　　　　　　國民身分證統一編號：Z000000000號
上列被告因詐欺案件，業經偵查終結，認應提起公訴，茲將犯罪
事實及證據並所犯法條分敘如下：
　　　　犯罪事實
一、吳冠毅與王鴻池前係朋友。吳冠毅本無履行下列約定之意思
    或能力，竟意圖為自己不法之所有，基於詐欺取財之犯意，
    於民國110年4月間某日，在不詳地點，向王鴻池佯稱伊擁有
    址設新北市○○區○○路000號1樓蛋糕店（下稱國慶店），現欲
    於新北市○○區○○街000號處再行開立蛋糕店（下稱和平店）
    ，欲開放入股投資，邀請王鴻池投資國慶店、和平店云云，
    致王鴻池陷於錯誤，並於110年6月7日某時許，在不詳地點
    ，與吳冠毅簽訂投資經營契約書（下稱本案契約書），吳冠
    毅並提供伊申辦之中國信託銀行帳號000000000000號帳戶（
    下稱中國信託帳戶）供王鴻池匯款，王鴻池陸續於110年4月
    23日15時17分許、5月14日1時44分許、5月24日12時57分許
    、6月7日20時30分許，分別匯款新臺幣（下同）20萬元、1
    萬元、1萬元及8萬元至上開帳戶，惟吳冠毅始終未開設和平
    店，反將上開款項挪為己用。嗣王鴻池察覺有異，屢聯繫吳
    冠毅未著，始悉上情。
二、案經王鴻池訴由新北市政府警察局板橋分局報告偵辦。
　　　　證據並所犯法條
一、證據清單及待證事實：
編號 證據名稱 待證事實 1 被告吳冠毅於警詢及偵查中之自白 被告坦承以中國信託帳戶收受告訴人上開款項，且邀請告訴人投資國慶店時，伊已非國慶店之股東、且伊也未開設和平店，自告訴人處所取得之款項，伊後來均係用以清償債務、賭博等事實。 2 告訴人王鴻池警詢中之指訴 證明告訴人因遭詐騙而匯款至上開帳戶之事實。 3 證人即同案被告葉思妤證述 證明被告以告訴人之款項去清償債務及賭博等事實。 4 被告上開中國信託帳戶基本資料及交易明細、投資經營契約書2份(國慶店與和平店)、中國信託銀行新臺幣提款交易憑證照片1份、網路交易明細3份 證明告訴人因遭詐騙而匯款30萬至被告所使用之中國信託帳戶之事實。 
二、核被告所為，係犯刑法第339條第1項之詐欺取財罪嫌。被告
    於上開期間內，多次向告訴人王鴻池佯稱犯罪事實所載之內
    容，其主觀上係基於單一之犯意，於時間、空間上有密切關
    係，所侵害之法益復各相同，各行為之獨立性極為薄弱，在時間
    差距上，難以強行分開，應視為數舉動之接續施行，為接續犯
    ，應論以一罪。被告犯罪所得30萬元，請依刑法第38條之1
    第1項規定宣告沒收，於全部或一部不能沒收或不宜執行沒收時
    ，則請依同條第3項規定追徵其價額。
三、至告訴暨報告意旨雖認被告於上揭時、地，基於違反銀行法
    等犯意，以投資古早味蛋糕店之名義慫恿告訴人王鴻池出資
    ，而宣稱每個月可獲利資本金2至3成、投資8萬可分潤3至4
    萬，約定或給付與本金顯不相當之紅利、利息、股息或其他
    報酬，因認被告另涉有違反銀行法第125條第1項非法吸金等
    犯嫌。惟按銀行法之非法吸金罪，係以行為人向多數人或不
    特定之人收受款項或吸收資金，而約定或給付與本金顯不相
    當之紅利、利息、股息或其他報酬為要件，是以受其吸收資
    金之對象，苟非不特定人或多數人，自難認該當此罪。經查
    ，告訴人於警詢中自陳：當時是遭朋友詐欺等語；證人葉思
    妤證稱：被告與告訴人係朋友等語。足認被告係向身邊有多
    餘資金者收取款項，並無何向不特定人吸收資金之情事，尚
    難遽認被告曾廣邀不特定之人參與投資及向多數人或不特定
    之人收受款項或吸收資金，亦無法僅因被告與告訴人間有前
    述金錢往來，即率認被告具有非法吸金之犯意，而對不特定
    之人或多數人吸收資金並約定給付紅利，遑論以銀行法第12
    5條第1項之非法吸金罪責相繩被告，而此部分若成立犯罪，
    與上開起訴犯罪事實一部分，為想像競合犯之法律上同一案
    件關係，爰不另為不起訴之處分。
四、依刑事訴訟法第251條第1項提起公訴。　　　　　
　　此　致
臺灣新北地方法院
中　　華　　民　　國　 111　　年　　6 　　月　　5 　　日
　　　　　　　　　　　　　　　檢　察　官　吳秉林